臺灣彰化地方法院民事裁定
111年度司繼字第357號
聲  請  人  曾大筆  


關  係  人  葉耀中律師


關  係  人  財政部國有財產署中區分署

法定代理人  趙子賢  
上列聲請人聲請對被繼承人曾文牽選任遺產管理人事件，本院裁
定如下：
    主  文
選任關係人葉耀中律師為被繼承人曾文牽（民國00年0月00日生
，身分證統一編號：Z000000000號，生前籍設彰化縣○○鎮○○路00
巷0號，民國106年1月3日死亡）之遺產管理人。
准對被繼承人曾文牽之繼承人為承認繼承之公示催告。
被繼承人曾文牽之大陸地區以外之繼承人，應自本公示催告公告
於司法院網站之翌日起，1年內承認繼承。上述期限屆滿而無繼
承人承認繼承時，被繼承人之遺產，於清償債權並交付遺贈物後
，如有賸餘即歸屬國庫。
程序費用新臺幣壹仟元由被繼承人曾文牽之遺產負擔。
    理  由
一、本件聲請意旨略以：關係人曾八為坐落彰化縣○○○○段0000○0
    000地號土地（下稱系爭土地）所有權人，因系爭土地迄未
    辦理繼承登記，聲請人與被繼承人曾文牽同為曾八之繼承人
    ，而被繼承人曾文牽已於民國106年1月3日死亡，其第一、
    三順位之繼承人均拋棄繼承，第二、四順位之繼承人均歿，
    是否仍有應繼承之人不明，且親屬會議並未選任遺產管理人
    ，致聲請人對前開遺產無法行使權利，為此聲請選任被繼承
    人曾文牽之遺產管理人等語。
二、按先順序繼承人均拋棄其繼承權時，由次順序之繼承人繼承
    。其次順序繼承人有無不明或第四順序之繼承人均拋棄其繼
    承權者，準用關於無人承認繼承之規定，民法第1176條第6
    項定有明文。次按繼承開始時，繼承人之有無不明者，由親
    屬會議於1個月內選定遺產管理人，並將繼承開始及選定遺
    產管理人之事由，向法院報明；親屬會議依前條規定為報明
    後，法院應依公示催告程序，定6個月以上之期限，公告繼
    承人，命其於期限內承認繼承；無親屬會議或親屬會議未於
    前條所定期限內選定遺產管理人者，利害關係人或檢察官，
    得聲請法院選任遺產管理人，並由法院依前項規定為公示催
    告，此為民法第1177條、第1178條所明定。
三、經查，聲請人所為之主張，業據提出本院106年度司繼字第2
    62、606、767號拋棄繼承網路公告、被繼承人之除戶謄本、
    繼承系統表、系爭土地登記謄本、地籍圖謄本（以上均影本
    ）等為件證，復經本院調取前開拋棄繼承卷宗，核閱無訛，
    並有彰化○○○○○○○○(下稱和美戶政)以111年5月18日彰和戶字
    第1110002510號函檢附被繼承人曾文牽之全部繼承人戶籍資
    料及本院110年度司繼字第1906號卷附彰化縣和美地政事務
    所110年12月21日和地一字第1100004706號函、和美戶政111
    年1月18日彰和戶字第1110000285號函檢附相關資料可佐，
    堪信屬實。從而，聲請人以利害關係人身份聲請為被繼承人
    選任遺產管理人，依法應屬有據，本件自有選任遺產管理人
    之必要。又選任遺產管理人，首在考慮其適切性，即除管理
    遺產須公平外，應以其與遺產事務無利害關係、對遺產遺債
    情況瞭解較深，或對遺產管理事務有專業能力者為優先選任
    。經審酌聲請人陳報有意願擔任遺產管理人之人，及彰化律
    師公會推薦適合且有意願擔任遺產管理人之人選，認本件選
    任葉耀中律師擔任被繼承人曾文牽之遺產管理人為適當，故
    依法選任之並為承認繼承之公示催告，裁定如主文所示。
四、又若無該被繼承人之繼承人承認繼承，其遺產於清償債權，
    並交付遺贈物後，如有賸餘，歸屬國庫。從而國有財產署依
    國有財產法第9條之規定，對被繼承人之財產具有期待利益
    ；且非公用財產，以國有財產局（現為國有財產署）為管理
    機關，民法第1185條、國有財產法第12條分別定有明文，國
    有財產署依法係非公用財產之管理機關，自與本件有利害關
    係，是本院依職權併予通知，附此說明。
五、另依民法第1179、1180條、第1132條及家事事件法第140條
    規定，遺產管理人有下列職務及義務：一、編製遺產清冊。
    二、為保存遺產必要之處置。三、聲請法院依公示催告程序
    ，限定一年以上之期間，公告被繼承人之債權人及受遺贈人
    ，命其於該期間內報明債權及為願受遺贈與否之聲明，被繼
    承人之債權人及受遺贈人為管理人所已知者，應分別通知之
    。四、清償債權或交付遺贈物。五、有繼承人承認繼承或遺
    產歸屬國庫時，為遺產之移交。前項第一款所定之遺產清冊
    ，管理人應於就職後三個月內編製之；第四款所定債權之清
    償，應先於遺贈物之交付，為清償債權或交付遺贈物之必要
    ，管理人經親屬會議之同意，得變賣遺產。遺產管理人，因
    親屬會議，被繼承人之債權人或受遺贈人之請求，應報告或
    說明遺產之狀況。依法應經親屬會議處理之事項，而有民法
    第1132條所列情形之一者，得由有召集權人或利害關係人聲
    請法院處理之。法院選任之遺產管理人於職務執行完畢後，
    應向法院陳報處理遺產之狀況並提出有關文件，附此敘明。
六、依家事事件法第127條第4項規定，裁定如主文。
七、如對本裁定抗告，須於裁定送達後10日之不變期間內，向本
    院提出抗告狀，並繳納抗告費新臺幣1,000元。   
中　　華　　民　　國　  111  　年　  9　　月　  30  　日
                  家事法庭     司法事務官 楊順堯